【裁判字號】    98,交聲,144
【裁判日期】    980831
【裁判案由】    違反道路交通管理處罰條例聲明異議
【裁判全文】
臺灣雲林地方法院交通事件裁定         98年度交聲字第144號
移送機關即
原處分機關  交通部公路總局嘉義區監理所雲林監理站
異  議  人
即受處分人  乙○○
上列異議人即受處分人因違反道路交通管理處罰條例案件，對於
交通部公路總局嘉義區監理所雲林監理站98年7 月31日所為之雲
監裁字第裁72-C00000000號裁決處分（原舉發案號分別為：臺北
縣政府警察局98年6 月18日北縣警交大字第C00000000 號），聲
明異議，本院裁定如下：
    主  文
原處分撤銷。
乙○○不罰。
    理  由
一、原處分意旨略以：異議人即受處分人乙○○於98年6 月18日
    晚間11時10分許，駕駛車牌號碼309-QX號自用大貨車（下稱
    本案大貨車），行經臺北縣中和市臺64線中和段時，為警認
    該路段為禁行20噸以上之大貨車，認異議人有未依標誌、標
    線指示行駛之違規行為，即攔停製單舉發，嗣經原處分機關
    以異議人違規事實明確，違反道路交通管理處罰條例第33條
    第1 項第13款、第63條第1 項第1 款規定，裁處異議人罰鍰
    新臺幣（下同）3,000 元，並記違規點數1 點。
二、聲明異議意旨略以：異議人駕駛本案大貨車，於上開時地行
    經臺北縣中正路與錦和路口，由此處匝道進入臺64線，然此
    均未有禁止20噸以上大貨車禁止進入之標誌、標線，為此聲
    明異議，請求撤銷原處分等語。
三、按汽車行駛於高速公路、快速公路或設站管制之道路，不遵
    使用限制、禁止、行車管制及管理事項之管制規則而有下列
    行為者，處汽車駕駛人3,000 元以上6,000 元以下罰鍰：十
    三、未依標誌、標線、號誌指示行車。道路交通管理處罰條
    例第33條第1 項第13款定有明文。
四、本院之判斷：
    原處分機關認異議人有上開違規行為，無非以臺北縣政府警
    察局中和第一分局98年7 月15日北縣警中一交字第09800346
    66號號函為其證明（下稱中和第一分局函，參本院卷第18頁
    ），又該函意旨略為：本案經查原舉發員警表示在臺64線下
    橋處（中和往新店方向），攔停舉發異議人駕駛之本案大貨
    車，在臺64線（中和往新店方向）上，未依禁止20噸以上大
    貨車之禁制標誌指示，行駛禁行路段，為警親眼目睹，依法
    攔停舉發，並無不當云云。然查：
(一)、異議人於98年6 月18日晚間11時10分許，駕駛本案大貨車，
    行經臺北縣中和市臺64線中和段乙事，為證人丙○○即本案
    舉發員警於本院調查時證述綦詳，復有臺北縣政府警察局98
    年6 月18日北縣警交大字第C00000000 號舉發違反道路交通
    管理事件通知單、中和第一分局函在卷可考，並為異議人於
    本院訊問時所坦認，應可認定。
(二)、丙○○於本院調查時證稱：臺64線是公告全線禁止20噸以上
    大貨車進入，那一天剛好看到異議人開超過20噸以上的大貨
    車從臺64線下橋處下來，我們將他吹哨，帶到旁邊攔查，就
    跟異議人表示他的行為違反道路交通管理處罰條例第33條未
    依標誌標線指示行車，當時異議人表示他是從雙和醫院匝道
    口上來，而雙和醫院匝道口是才新設的匝道口，我們局舉發
    後，異議人有申訴，我們確實有去他所說的雙和匝道口看，
    確實那裡可能是施工單位疏忽，未架設禁止20噸以上大貨車
    進入的禁止標誌；從雙和醫院匝道口一直到我們攔停處這段
    沒有禁止20噸以上大貨車進入之標示，異議人車行方向是沒
    有標示的（參本院卷第41頁）。證人甲○○即另1 名在場員
    警於本院訊問時證稱：從臺64線雙和醫院匝道口上臺64線位
    置處，沒有設置禁止20噸以上大貨車的禁止進入標示，上了
    快速道路也沒有設置；臺64線全線禁止20噸以上車輛行駛，
    乙事，我不知道有無被公告，我們是依照現場標示標線做。
    （參本院卷第42頁至該反面）。證人丁○○即另1 名在場員
    警於本院調查時證稱：雙和醫院匝道口上臺64線位置，是剛
    開通的匝道口，所以沒有設立禁止20噸以上車輛行駛的標誌
    ，從雙和醫院匝道口到我們攔停的下橋段，好像沒有設立禁
    止20噸以上大貨車行駛的標誌（參本院卷第43頁）。另參酌
    證人丙○○庭呈之臺64線雙和醫院匝道口現場照片（參本院
    卷第50、51頁）、臺64線全線圖（參本院卷第60頁）所示，
    異議人所指之中正路、錦和路口之匝道，即為雙和醫院匝道
    口，該匝道上臺64線處，均未設有禁止20噸以上大貨車行駛
    之標誌或標線。勾稽以上，異議人當時由雙和醫院匝道口上
    臺64線，至臺64線下橋處為警攔停舉發，然而，始自該匝道
    口處、上橋後行駛之快速道路、至臺64線下橋處即為警攔停
    舉發地點，均未設有禁行20噸以上大貨車之標誌或標線，異
    議人自案發為警攔停之時，隨即向員警表示其係由此匝道口
    進入臺64線，應非臨訟編篡之詞，足見異議人行經臺64線之
    路段，既均未設有禁行20噸以上大貨車之標誌或標線，其駕
    駛本案大貨車行經此路段，自未有何未依標誌或標線指示行
    車之違規行為。至於證人丙○○於本院審理時雖稱臺64線全
    線經公告禁行20噸以上大貨車，然而，本案舉發之事實係未
    依「標誌」指示行車，而非不依「公告」指示行車，況丙○
    ○所指之公告，丙○○於本院調查時僅稱：之前有學長跟我
    說過，我只是有印象等語，證人甲○○及丁○○於本院訊問
    時亦均證稱沒有印象云云，是所謂「公告」之詞，僅為屬傳
    聞之詞，尚難採信。由上所陳，中和第一分局函稱異議人駕
    駛本案大貨車在臺64線（中和往新店方向）上，未依禁止20
    噸以上大貨車之禁制標誌指示行車云云，與舉發員警之證詞
    均有所出入，且核與現場事證不符，顯屬無稽之詞，原處分
    機關竟以之作為裁罰依據，顯有不當。
五、綜上所述，原處分機關爰引道路交通管理處罰條例第33條第
    1 項第13款、第63條第1 項第1 款規定處罰異議人，然不能
    證明異議人行駛之路段，有設置禁止20噸以上大貨車之禁制
    標誌。原處分未予詳查，遽予裁罰，尚有未洽，本件異議為
    有理由，自應由本院將原裁決處分予以撤銷，並另為異議人
    不罰之諭知，以資適法。
六、據上論斷，應依道路交通管理處罰條例第87條第2 項、道路
    交通案件處理辦法第20條但書，裁定如主文。
中    華    民    國    98    年    8     月    31    日
                  交通法庭  法  官  藍家偉
以上正本證明與原本無異。
如不服本裁定，應於裁定送達後5 日內向本院提出抗告狀（須附
繕本）。
                            書記官  王雪招
中    華    民    國    98    年    8     月    31    日


司法院資訊處製作；財團法人民間司法改革基金會備份。
